【裁判字號】    95,台上,381
【裁判日期】    950309
【裁判案由】    損害賠償
【裁判全文】
最高法院民事判決              九十五年度台上字第三八一號
    上   訴   人  甲○○
                          號
    訴 訟代理 人  李岳霖律師
    被  上訴  人  緯創軟體股份有限公司（即士通資訊股份有
                  限公司）
                            1.
    兼法定代理人  乙○○
    共        同
    訴 訟代理 人  羅淑瑋律師
上列當事人間請求損害賠償事件，上訴人對於中華民國九十三年
六月十五日台灣高等法院第二審判決（九十二年度重上字第四六
三號），提起上訴，本院判決如下：
    主  文
上訴駁回。
第三審訴訟費用由上訴人負擔。
    理  由
本件上訴人主張：被上訴人乙○○原係被上訴人緯創軟體股份有
限公司（下稱緯創公司）於民國九十三年更名前士通資訊股份有
限公司（下稱士通公司）之董事長。八十九年五、六月間，竟以
該公司即將辦理海外控股公司上市前釋股案為題，召集並舉辦投
資說明會，聲稱投資人可藉由投資其公司於海外之控股總公司即
訴外人Gateway Capital Corporation公司（下稱GCC公司），其
為GCC公司董事，待GCC公司增資完成，將可合併士通公司，以開
拓全球軟體代工及系統整合之業務，並預計於同年十月在香港掛
牌上市云云，且將一份所謂「士通集團（ MIRRORS INCOPORATED
）經營計劃書」交予訴外人群通管理顧問股份有限公司（下稱群
通公司），由該公司轉交訴外人英屬維京群島商西亞斯國際股份
有限公司（下稱西亞斯公司）之負責人即訴外人楊文和。嗣楊文
和將其內容譯為中文稿後，乃向伊傳述乙○○所提出之士通集團
海外控股上市及轉換股權經營計劃與獲利保證，致伊詢問參與投
資說明會之人並閱讀相關資料後，信以為真，即於同年六月九日
將資金新台幣（下同）一千二百七十九萬八千三百十六元，經由
西亞斯公司仲介匯入該公司帳戶後，再於同年月十三日，依乙○
○之指示轉匯至GCC 公司指定帳戶，旋西亞斯公司並以其名義於
同年六月十三日代表伊等投資人，以GCC REWARD公司之名義與GC
C公司簽訂股權買賣契約，終經伊發現GCC公司並未依股權買賣契
約之約定於八十九年七月申請上市，亦未於同年八月底完成士通
公司之合併及股權轉換，同年十月亦未在香港掛牌上市，伊等匯
入之投資款亦已遭人挪作他用，幾經質問始知受騙等情，爰依刑
事訴訟程序附帶提起民事訴訟，並依民法第一百八十四條、第二
十八條及公司法第二十三條規定，求為命被上訴人連帶給付伊一
千二百七十九萬八千三百十六元，並自訴狀繕本送達翌日起加計
法定遲延利息之判決。
被上訴人則以：士通公司從未有上巿計劃，伊未以士通公司名義
對外公開表示公司欲上巿及對外募款，上訴人於起訴狀已自認伊
公司上巿前股權釋出案說明文件係經由西亞斯公司取得，而非出
自伊公司，該股權釋出案說明文件並非伊等所製作，亦非由伊等
交付予上訴人，上訴人提出之銀行匯款單之匯款人更非其本人，
而收受匯款之公司銀行帳戶，經向經濟部商業司查詢為西亞斯公
司，可證伊等確未自上訴人處取得任何投資款項，亦未對上訴人
造成任何損害。又上訴人所提之證據亦無法證明伊等有詐欺行為
，自不負連帶賠償損害責任等語，資為抗辯。
原審斟酌全辯論意旨及調查證據之結果，以：本件被上訴人不但
否認上訴人主張之詐騙事實，且依證人即 SAI東南亞投資公司資
深經理朱敬瑜、光華開創業投資有限公司法務人員曾達夢及西亞
斯公司代表人楊文和於上訴人自訴詐欺刑事案件審理時之證詞觀
之，足見八十九年三月說明會之主持人並非乙○○，上訴人於匯
出投資款前並未見過乙○○或與之聯繫，亦未參加何投資說明會
，上訴人係自楊文和取得士通公司上市前股權釋出案之中文書面
資料，楊文和乃從群通公司取得英文版書面資料，自行翻譯交予
上訴人，而上訴人於匯款前更未見過乙○○，上訴人憑以判斷投
資與否之中文版資料最後並註明如對此釋股案有興趣，請與西亞
斯公司之顧問人員聯繫，該中文版資料更添加許多英文版所無之
內容，而其英文版資料亦非最後定案之版本，難認上訴人之投資
完全係因乙○○交付該英文版資料所致，上訴人指其因乙○○親
自主持說明會遂同意投資云云，已無可採。又依西亞斯公司專案
經理劉兆麟、群通公司總經理姜貴昌及證人朱敬瑜、楊文和於上
開刑事案件審理時之證言顯示，本件GCC投資案係由Jim而非被上
訴人所召集，該投資係計畫合併台灣士通公司、大陸天橋公司及
美國行銷公司，並非士通公司上市，且不能認為該投資案係以士
通公司在台灣募資之計劃主體。次查上訴人與其他投資人共同於
八十九年六月九日合資一千二百七十九萬八千三百十六元，並以
配偶曾貞華名義匯款至西亞斯公司，旋西亞斯公司再與其他投資
人共同於八十九年六月十三日匯款四百二十萬元美金至East Chi
na Industry Development L.P.設於開曼銀行之帳戶等事實，有
第一商業銀行匯出匯款賣匯水單可憑，足證上開匯款並非匯入乙
○○或士通公司之帳戶，被上訴人辯以該匯款帳戶並非由乙○○
指定，係由 Jim 指定一節，既經提出 Jim及 Bitco Enterprise
Inc. 寄予SAI及投資人之信函及電子郵件為證，上訴人復未能提
出證據足認其係依乙○○之指示轉匯至GCC 公司指定帳戶，所為
之上述主張，自非可取。另上訴人固主張GCC 為被上訴人之海外
控股公司，股權買賣契約書明載士通公司為GCC 之子公司，乙○
○為GCC 董事，亦為系爭投資案在台灣之唯一窗口代表，並提出
董事會決議錄為證，然朱敬瑜於上開刑事案件審理時曾證稱：東
南亞公司在投資GCC時，士通公司不是GCC的子公司，只是計畫要
合併等語。且縱認上訴人主張士通公司係GCC 之子公司及乙○○
係GCC之董事屬實，因Jim係GCC之董事長，本件投資案係由Jim所
召集，投資說明會亦由Jim親自召集及主持，投資帳戶亦由Jim所
指定，股權買賣契約之出賣人為GCC 而非乙○○或士通公司。且
依曾達夢、楊文和各於刑事案件所證，GCC 投資案之匯款為John
所非法挪用，並非乙○○所挪用，且投資款使用之指示係由 Jim
而非被上訴人負責，上訴人並未能提出證據證明乙○○曾指示或
取得上訴人及其他投資人所匯出之投資款，又不能證明被上訴人
有何故意或過失行為，更難僅憑士通公司係GCC 之子公司及乙○
○係GCC 之董事，遽認被上訴人有何詐欺或過失之侵權行為。況
投資名義人並非上訴人而係其妻曾貞華，上訴人既非本件投資與
交易之對象，復未主張並證明其與曾貞華間有何法律關係存在，
自無從認定曾貞華之損害即為上訴人之損害。從而，上訴人依民
法第一百八十四條、第二十八條、公司法第二十三條規定，請求
被上訴人連帶給付一千二百七十九萬八千三百十六元本息，為無
理由，不應准許，為其心證之所由得，並說明上訴人其他主張及
聲明證據為不足取暨不逐一論述之理由，因而維持第一審所為上
訴人敗訴之判決，駁回其上訴。經核於法並無違背。上訴論旨，
猶執陳詞，並以原審採證、認事之職權行使及其他與判決基礎無
涉之理由，指摘原判決不當，求予廢棄，不能認為有理由。
據上論結，本件上訴為無理由。依民事訴訟法第四百八十一條、
第四百四十九條第一項、第七十八條，判決如主文。
中   華   民    國   九十五   年    三    月    九    日
                      最高法院民事第八庭
                          審判長法官  朱  建  男
                                法官  顏  南  全
                                法官  許  澍  林
                                法官  鄭  傑  夫
                                法官  蘇  清  恭
      本件正本證明與原本無異
                                      書  記  官
中    華    民    國  九十五  年    三    月  二十一  日
                                                    Ｍ


司法院資訊處製作；財團法人民間司法改革基金會備份。
